【裁判字號】    90,上易,975
【裁判日期】    900830
【裁判案由】    違反著作權法
【裁判全文】
臺灣高等法院臺南分院刑事判決          九十年度上易字第九七五號         Ｃ
      上  訴  人
      即  被  告  甲      ○
      選任辯護人  黃  進  祥  律師
右上訴人因違反著作權法案件，不服臺灣臺南地方法院八十九年度易字第二○二九號
中華民國九十年五月二十三日第一審判決（起訴案號：臺灣臺南地方法院檢察署八十
九年度偵字第三五一七號，併辦案號：同署八十九年度偵續字第一○八號、臺灣屏東
地方法院檢察署八十九年偵字第一七二二號），提起上訴，本院判決如左：
      主      文
上訴駁回。
      事      實
一、甲○係上遠企業有限公司之負責人，明知未經弘音企業股份有限公司（下稱弘音
    公司）之同意授權，不得公開演出其享有著作權之「野花」、「野草也是花」等
    音樂著作，竟基於概括犯意，先於八十七年間在台南縣鹽水鎮岸內里一之四號「
    綠春小吃部」，連續以灌錄有上開二首音樂著作之歌利達電腦伴唱機，供前往消
    費之顧客投幣點唱，侵害弘音公司之著作財產權；復於八十八年三月間，在台南
    市○○路○段七一七之一號他人所經營之「白玉樓餐廳」內，向該餐廳承租場地
    ，擺設投幣式伴唱機數台，供不特定餐廳客戶點唱，以公開使用未經著作權人弘
    音公司同意授權之音樂著作物「野花」、「野花亦是花」等歌曲。迨八十七年十
    二月三十一日二十一時三十分許，為弘音公司人員林進裕報警在「綠春小吃部」
    當場查獲，並扣得詹榮仁所有之上開電腦伴唱機一台及點歌頁二紙，再於八十八
    年三月十七日晚間八時三十分許，在前揭白玉樓餐廳為警當場查獲，扣得伴唱歌
    本一本。
二、案經告訴人弘音公司訴由台南市警察局移送台灣台南地方法院檢察署檢察官偵查
    起訴及移送併案審理。
      理      由
一、上訴人即被告甲○否認其有提供上揭灌有「野花」、「野草亦是花」等歌曲之伴
    唱機供不特定餐廳客戶點唱，公開演出之違反著作權法犯行，辯稱：(1)我已辦理
    上開歌曲音樂著作公開演出之手續，雖我知悉期限過期，但實因在當時制度上無
    法辦理公播手續；(2)因我發現各該歌曲有著作權方面爭議，業已通知寄放機台處
    所之業者，請各該業者將伴唱歌本內之該二首歌曲刪除；(3)事實上本件被查獲之
    該伴唱機設備，已停止對外營業，收藏在一旁等語。
二、經查：
  (1)被告雖曾向台灣區視聽錄音工業同業公會辦理「公開演出授權證書」，此種方式
    所辦理之公開演出授權手續是否合法姑且不論，先前司法機關關於被告所涉其他
    此類著作權案件，主要亦以該理由對被告為無罪之認定。惟各該案件均係被告遭
    查獲時尚在前述公開演出授權書之授權期限內，本件則係被告明知辦理公開演出
    授權之授權期限已過，僅因無法辦理延續期限之手續，而任由其擺設於綠春小吃
    部及白玉樓餐廳之伴唱歌曲繼續公開演出，自屬與法不符。
  (2)經檢察官勘驗本案當場查獲之歌本內容，告訴人擁有著作權之二首歌曲曲目及編
    碼，仍完整呈現在伴唱歌本，內並有任何刪除或標記暫停使用之情事。
  (3)綠春小吃部及白玉樓餐廳之伴唱設備於查獲當時，仍處於正常營業使用狀態，並
    未有標示暫使用或移除收藏等情形，已據告訴人之代理人及現場承辦員警簡秋明
    於檢察官偵查時到庭陳述明確，復有八十八年三月十七日在白玉樓餐廳為警查獲
    時現場播放銀幕出現「野花」、「野草亦是花」等歌曲曲名畫面之照片四張附台
    南市警察局刑事偵查卷可憑。此外，並有告訴人方面所提供之著作權相關資料一
    份在卷及查獲之電腦伴唱機一台、點歌頁二紙及伴唱歌本一本扣案可資佐證，被
    告所辯顯係卸責之詞，不足採信。本件事證明確，被告之犯行，應可認定。至被
    告聲請播放查扣之伴唱機是否可播放系爭兩首歌乙節，因本案事證已明確，無再
    予播放之必要，附為敘明。
三、核被告所為，係犯有著作權法第九十二條之罪。其先後多次犯行，時間緊接，犯
    罪構成要件相同，顯係基於概括犯意反覆為之，為連續犯，依法以一罪論，並加
    重其刑。原審依著作權法第九十二條、刑法第十一條前段、第五十六條、第四十
    一條第一項前段、第三十八條第一項第二款，罰金罰鍰提高標準條例第二條，並
    審酌被告犯罪之動機手段目的所生危害及犯罪後之態度一切情狀及公訴人建請由
    期待可能性較低之觀點，盡可能予以最輕之酌處等情，從輕量處有期徒刑三月，
    並諭知易科罰金之折算標準。扣案之伴唱歌本一本，係供犯罪所用之物，為被告
    所有，依法宣告沒收。及說明其他扣案之物並非被告所有，不予沒收，並說明台
    灣屏東地方法院檢察署八十九年十一月四日移送併案審理（八十九年度偵字第一
    七二二號）意旨以：甲○明知「買醉」、「一代女皇」、「海角天涯」、「珍重
    我的愛」等歌曲係告訴人美華影視股份有限公司（以下簡稱美華公司）享有作權
    之音樂著作，未經美華公司同意不得擅自公開演出，詎甲○竟於八十八年六月間
    ，未經美華公司同意，將灌錄有上開四首歌曲之影碟片販售予在屏東縣內埔鄉○
    ○路二０八號經營緣包廂式卡拉ＯＫ店之李梅英，在其店內公開上映，經美華公
    司告訴偵辦，認甲○此部分行為，亦犯有著作權法第九十二條罪嫌。然查經檢察
    官查證結果，已認定甲○灌錄上開四首歌曲，供公開演出、上映，其違反著作權
    法之罪嫌不足，而於八十九年十二月二十六日為不起訴處分確定，有臺灣高等法
    院臺南分院檢察署處分書（八十九年度議字第七六二號）在卷可稽，復查無其他
    積極證據足認甲○有此部分犯行，是此移送部分即與前開論罪科刑部分不發生連
    續犯之裁判上一罪關係等語，認事用法及量刑均無不當。被告上訴意旨仍執陳詞
    否認其有前揭犯行，為無理由，應予駁回。
據上論結，應依刑事訴訟法第三百六十八條，判決如主文。
本案經檢察官李傳來到庭執行職務。
中    華    民    國      九十      年      八      月      三十        日
                                  臺灣高等法院臺南分院刑事第一庭
                                      審判長法官  鄭    文    肅
                                            法官  王    浦    傑
                                            法官  黃    三    哲
右正本證明與原本無異。
不得上訴。
                                      法院書記官  陳    淑    貞
中    華    民    國      九十      年      八      月     三十一       日
附錄法條：
著作權法第九十二條：擅自以公開口述、公開播送、公開上映、公開演出、公開展示
                    、改作、編輯或出租之方法侵害他人之著作財產權者，處三年
                    以下有期徒刑，得併科新台幣十五萬元以下罰金。


司法院資訊處製作；財團法人民間司法改革基金會備份。
